臺灣板橋地方法院刑事判決　　　　　　 100年度易字第3743號
公　訴　人　臺灣板橋地方法院檢察署檢察官
被　　　告　周啟俊
上列被告因藏匿人犯案件，經檢察官提起公訴（100 年度偵字第
24901 號），經被告於準備程序中就起訴事實為有罪之陳述，經
告知簡式審判程序之旨，並聽取當事人之意見後，進行簡式審判
程序，本院判決如下：
    主    文
周啟俊教唆犯意圖使犯人隱避而頂替罪，累犯，處拘役伍拾日，
如易科罰金，以新臺幣壹仟元折算壹日。
    事    實
一、周啟俊於民國97年間因竊盜案件，經本院以98年度易緝字第
    138 號判決判處有期徒刑1 年確定。於99年間因詐欺案件，
    經本院以99年度簡字第1034號判決判處有期徒刑2 月確定，
    上開2 罪接續執行，於99年9 月24日縮短刑期假釋出監，至
    99年12月14日保護管束期滿，假釋未經撤銷，以已執行論。
    緣顏詮洲於100 年1 月18日睌間9 時12分許，駕駛車牌號碼
    L8-6690 號自小客車，在新北市○○區○○路73143 號路燈
    前，因未注意遵行車道行駛，及超越前車時，須先按鳴喇叭
    2 單響或變換燈光1 次，且注意兩車間之併行距離，即貿然
    行駛機車道超車，而與黃芯筠所騎乘之車牌號碼M9P-302 號
    機車發生擦撞，因而致黃芯筠人車倒地並受有受有頭部創傷
    、右膝及臉部擦傷之傷害，然顏詮洲於肇事後即離開現場（
    顏詮洲所涉過失傷害罪，業經本院以100 年度交簡字第5903
    號判決判處有期徒刑3 月，肇事逃逸部分經檢察官不起訴處
    分確定）。後顏詮洲向周啟俊提及上開情事，周啟俊遂基於
    意圖使犯人隱避而教唆頂替之犯意，於100 年1 月25日，在
    新北市○○區○○路94號顏詮洲住處，教唆宋湘忠頂替前開
    過失傷害案件，宋湘忠礙於情誼而同意之，旋意圖使顏詮洲
    隱避，而於同日晚間11時40分許，至新北市政府土城分局，
    向員警虛偽供承其為上開駕駛車牌號碼L8-6690 號自小客車
    肇事之人之人，而頂替顏詮洲。嗣於同年3 月24日，臺灣板
    橋地方法院檢察署檢察官訊問時，宋湘忠始翻異否認其為駕
    駛前開車輛肇事之人並供出上情（宋湘忠所涉頂替罪，業經
    本院以100 年度交簡字第5903號判決判處有期徒刑3 月）。
二、案經臺灣板橋地方法院檢察署檢察官自動檢舉偵查起訴。
    理    由
一、本件被告所犯係死刑、無期徒刑、最輕本刑為3 年以上有期
    徒刑以外之罪，其於準備程序中就被訴事實為有罪之陳述，
    經法官告知簡式審判程序之旨，並聽取公訴人、被告之意見
    後，依刑事訴訟法第273 條之1 第1 項規定進行簡式審判程
    序審理，核先敘明。
二、上揭犯罪事實，業據被告周啟俊於檢察官偵查中及本院審理
    時坦承不諱（見100 年度偵字第24901 號偵查卷第23至24頁
    、本院100 年11月29日準備程序筆錄、同日審判筆錄），並
    有證人黃芯筠、顏詮洲、羅健榮於檢察官偵查中之證述、證
    人宋湘忠於警詢及檢察官偵查中之證述可資佐證（黃芯筠部
    分見100 年度偵字第5656號偵查卷第13至16頁；顏詮洲部分
    見100 年度偵緝字第1929號偵查卷第25至26頁、100 年度偵
    字第20398 號偵查卷第18至20頁；宋湘忠部分見100 年度偵
    字第5656號偵查卷第3 至6 頁、第74至75頁、第111 至112
    頁、第134 至136 頁、100 年度偵緝字第1929號偵查卷第17
    至18頁、第26至27頁、100 年度偵字第20398 號偵查卷第18
    至20頁；羅健榮部分見100 年度偵字第24901 號偵查卷第22
    至23頁），復有道路交通事故現場圖、道路交通事故調查報
    告表、照片28張、診斷證明書（見100 年度偵字第5656號偵
    查卷第22至39頁、第65頁）在卷可稽，足認被告前開自白與
    事實相符，勘信為真。本件事證明確，被告犯行堪以認定，
    應依法論科。
三、按刑法第164 條第1 項之藏匿犯人或使之隱避罪，所謂「藏
    匿犯人」係指藏匿已經犯罪之人而言（最高法院33年上字第
    1679號判例要旨參照）。又此之所謂「犯人」不以起訴後之
    人為限，故凡觸犯刑罰法規所規定之罪名者，不問其觸犯者
    係普通法或特別法、實質刑法或形式刑法，只須其為實施犯
    罪行為之人，且所犯之罪不問已否發覺或起訴或判處罪刑，
    均屬此之所謂「犯人」，此有最高法院87年度臺上字第757
    號判決意旨可資參照。是核被告周啟俊所為，係犯刑法第29
    條、第164 條第2 項之教唆犯意圖使犯人隱避而頂替罪，應
    依所教唆之罪處罰之。又被告有如事實欄所示之論罪科刑及
    執行完畢情形，有臺灣高等法院被告前案紀錄表1 份附卷可
    稽，其於徒刑執行完畢後，5 年以內再故意犯本件有期徒刑
    以上之罪，為累犯，應依刑法第47條第1 項之規定加重其刑
    。爰審酌被告教唆他人頂替犯罪，使真正犯罪者隱蔽，誤導
    犯罪偵查、刑事審判之正確性，徒耗司法資源，所為自無可
    取，惟衡本件真正犯罪者及頂替者於檢察官偵查初期即供認
    犯行，得以即時查明犯罪，且被告於檢察官偵查中及本院審
    理時亦坦承教唆頂替犯行，非無悔意，及其素行、智識程度
    、生活狀況、犯罪動機、目的等一切情狀，量處如主文所示
    之刑，並諭知如易科罰金之折算標準，以資懲儆。
據上論斷，應依刑事訴訟法第273 條之1 第1 項、第299 條第1
項前段，刑法第29條、第164 條第2 項、第1 項、第47條第1 項
、第41條第1 項前段，刑法施行法第1 條之1 第1 項、第2 項前
段，判決如主文。
本案經檢察官李安蕣到庭執行職務。
中    華    民    國   100    年    12    月    20    日
                  刑事第二十二庭  法  官  何燕蓉
如不服本判決，應於判決送達後10日內向本院提出上訴狀（應附
繕本），其未敘述上訴理由者，應於上訴期間屆滿後20日內補提
理由書狀於本院，上訴於臺灣高等法院。
上列正本證明與原本無異。
                                  書記官  金和國
中    華    民    國   100    年    12    月    26    日
附錄本案論罪科刑法條全文：
中華民國刑法第164條
藏匿犯人或依法逮捕拘禁之脫逃人或使之隱避者，處 2 年以下
有期徒刑、拘役或 5 百元以下罰金。
意圖犯前項之罪而頂替者，亦同。